【裁判字號】    99,台非,215
【裁判日期】    990722
【裁判案由】    違反毒品危害防制條例
【裁判全文】
最高法院刑事判決              九十九年度台非字第二一五號
上  訴  人  最高法院檢察署檢察總長
被      告  甲○○
上列上訴人因被告違反毒品危害防制條例案件，對於本院中華民
國九十四年三月十七日第三審確定判決（九十四年度台上字第一
二三七號，起訴案號：台灣板橋地方法院檢察署九十二年度偵字
第六一八九號），認為違法，提起非常上訴，本院判決如下：
    主  文
上訴駁回。
    理  由
非常上訴理由稱：「按判決不適用法則或適用不當者，為違背法
令，刑事訴訟法第三百七十八條定有明文，本件二審判決（即台
灣高等法院九十三年度上重更(一)字第五四號）認定江阿田與綽號
「小林」之成年男子共同基於運輸第一級毒品海洛因之犯意聯絡
，由「小林」於民國九十二年三月初某日，在大陸地區，將藏有
海洛因之蟹黃，交江阿田委請不知情之報關行將之運來台灣後，
送至台北縣新莊巿幸福東路「新順記冷凍製冰廠」，江阿田於同
月十七日入境台灣之後，經「小林」告知前往台北縣新莊市○○
路「船老大餐廳」與接運毒品之人會面。而吳聖德與綽號「劉董
」之已滿十八歲男子基於運輸海洛因之犯意，於同月十四日二十
三時許，由「劉董」指示吳聖德租車於同月十七日十六時許，前
往「船老大餐廳」，接運海洛因。吳聖德於同月十五日，撥打有
犯意聯絡之被告甲○○所有手機（門號0000000000）
，通知甲○○以小客車載其前往「船老大餐廳」勘察地形及路線
。旋至台北巿松隆路「士豪小客車租賃有限公司」，由甲○○出
名承租廂型車一輛，停放於台北巿松信路之收費停車格內，以備
同月十七日運輸海洛因之用。同月十七日十三時許，吳聖德接獲
「劉董」之指示，乃搭乘甲○○所駕駛小客車，先至台北市○○
○路○段「惠陽超商」前，向一不詳姓名男子拿取新台幣（下同
）二十萬元。旋至前揭廂型車停放處，由吳聖德將前開款項置於
該廂型車前座抽屜，並駕駛該廂型車尾隨甲○○，一同前往「船
老大餐廳」外停車場後，與江阿田基於共同運輸海洛因之犯意，
將該廂型車及二十萬元一併交予江阿田。即由吳聖德、甲○○留
於該停車場，等候江阿田以該廂型車載運海洛因折返。江阿田乃
駕駛該廂型車，前往「新順記冷凍製冰廠」取得蟹黃二十箱後，
從中取出其上註記C1而夾藏有海洛因之二箱，運至「船老大餐廳
」停車場，擬將該廂型車及車內海洛因一併交予吳聖德、甲○○
時，為調查局人員當場查獲，並扣得海洛因三十塊及散塊十三小
包（合計淨重一０六八三．一八公克）、包裝蟹黃夾藏海洛因之
塑膠盒五十七盒，及江阿田、吳聖德、甲○○所有供聯絡運輸海
洛因之手機等情，而論被告甲○○以共同運輸毒品罪，判處無期
徒刑，乃以被告甲○○與吳聖德有數年之交情，而甲○○於九十
二年三月十五日即已駕駛其所有車號三二八－ＬＥ號之營業小客
車，搭載吳聖德前往船老大餐廳查看，並載同吳聖德至士豪小客
車租賃有限公司，由甲○○擔任承租人，向該公司承租廂型車，
嗣於同年三月十七日十三時許，又載送吳聖德至惠陽超商向姓名
年籍不詳之男子收取二十萬元，再將吳聖德載至台北市○○路前
揭廂型車停放處，改由甲○○駕駛前揭營業用小客車，在前方帶
路，吳聖德駕駛該廂型車尾隨於後，一同前往船老大餐廳外停車
場，此據吳聖德、甲○○於法務部調查局初訊時供承不諱，則以
甲○○與吳聖德之交情及吳聖德之詭異行為觀之，甲○○焉有從
未探究吳聖德從事如何行為之理？參以法務部調查局監聽結果，
發現吳聖德於九十二年三月七日出境前往大陸即要求甲○○載伊
前往機場，同年三月十一日吳聖德在大陸深圳之際，亦撥打手機
與甲○○，二人對話談論甲○○亟需用錢，而吳聖德回國之後，
於星期五至星期日（即九十二年三月十四日至十六日）安排二人
一同行動等事，此有該局高雄市調查處之通訊監察譯文可稽（見
偵查卷第二四四頁至二四六頁），此與吳聖德嗣後依照「劉董」
之指示運送毒品之時間相當接近，且吳聖德自承經濟拮据，於九
十二年一月至三月間並無工作，甲○○為其好友，焉會不知吳聖
德經濟狀況，何以吳聖德為運送海鮮需前往大陸二次，且前往機
場均需計程車代步，又倘非重要事情，何以特地從大陸深圳撥打
甲○○之手機聯絡事宜。再則吳聖德於九十二年三月十七日下午
四時九分許，在「船老大餐廳」停車場內等候江阿田折返時，尚
撥打電話予甲○○，甲○○並稱「我在這裡等的非常怕，煩惱的
要死」，吳聖德並向甲○○陳稱「我不知要等多久，要不你開進
來」，而甲○○並向吳聖德詢問「開進去可好」，有該通訊監察
譯文足據（見偵查卷第二四六頁），益徵甲○○自始即知吳聖德
係於上開「船老大餐廳」停車場內，等待他人駕駛前揭廂型車折
返，且知吳聖德於船老大餐廳停車場內等候，尚有風險，「甲○
○非常怕，煩惱的要死」，益見甲○○知悉吳聖德參與非法運輸
毒品，並由甲○○出面承租前述廂型車以供運輸毒品之交通工具
。況且本件查獲之第一級毒品海洛因，市價高達數千萬元甚至上
億元之譜，而毒品之所有人莫不指派信任之人員從事運送或交易
行為，以防止違禁物品為他人所得，並減少查獲之風險，甲○○
既陪同吳聖德前往勘查船老大餐廳之地形，並以自身名義承租廂
型車，再載送吳聖德領取二十萬元現金、取車，復引導吳聖德二
度前往「船老大餐廳」，而吳聖德等待江阿田送貨之際，甲○○
亦在「船老大餐廳」附近等待，足見甲○○對於吳聖德就運輸毒
品之工作全程參與，擔任警戒工作，且早有事先謀議云云，作為
認定被告甲○○犯罪之理由。惟查：被告甲○○以駕駛計程車為
業，其應吳聖德要求載其至桃園機場及船老大餐廳，以賺取計程
車車資，並不足以作為被告甲○○與吳聖德謀議運輸毒品之證據
，而甲○○始終否認其知悉吳聖德租車是要運輸毒品，吳聖德亦
證明甲○○對本件運輸毒品並不知情（見偵查卷第六六頁反面）
，而甲○○於被逮捕之初，即稱吳聖德說駕照過期要求以其名義
租車，租金由吳聖德支付，與吳聖德所稱駕照被吊扣故要求甲○
○代為租車，尚無不符，而二人交情好，亦不當然會探悉吳聖德
係從事運輸毒品工作，又甲○○載送吳聖德至惠陽超商，吳聖德
下車向姓名不詳之男子收取二十萬元時，甲○○係在計程車上，
並未下車，並無證據證明甲○○知悉吳聖德下車收錢與運毒有關
，另甲○○載吳聖德前往船老大餐廳後即離開，在九十二年三月
十七日當日十六時至十七時之間，甲○○係將車停在加油站，加
油站與船老大餐廳相隔約二００公尺，其後甲○○將車開進船老
大餐廳停車場內，在計程車上休息，此據證人即負責跟監之調查
局人員劉建軍證述在卷（見一審卷第一一五、一一八、一一九頁
），甲○○亦稱被捕時，正在計程車上睡覺，按果甲○○擔任運
輸毒品之警戒工作，將車停在二００公尺外如何警戒，甲○○甚
且稱其手機因欠費被停話，只能接聽不能撥出，又如何能勝任警
戒工作，而運輸毒品係極危險之事，參與運輸者必保持高度警覺
，甲○○如參與運毒，其擔任警戒時又何敢如此鬆懈至在車上睡
覺，故二審判決以被告甲○○在船老大餐廳附近等待，而認其就
運輸毒品全程參與並擔任警戒工作，應有違經驗法則。本件從二
審判決全文觀之，其認定被告甲○○犯罪之最主要證據，應係卷
附調查局之監聽譯文，惟二審於審判期日提示供被告甲○○辨認
，及據以作為論述被告犯罪之監聽譯文，係偵查卷第二四六頁之
譯文（見更一審卷第一０九頁），然該譯文所載監聽時間及內容
均有誤，已經調查局人員更正如偵查卷第二五七頁所示，且因調
查局之監聽譯文係摘錄，非雙方對話之全貌，被告甲○○之辯護
人於一審時要求法院複製監聽錄音帶供其轉譯，並於九十二年八
月十二日呈報轉譯之全文，一審法院亦予核對並略作更正（見一
審卷第一六七、一八九至一九六頁），依該監聽全文之記載，九
十二年三月十一日吳聖德在大陸深圳，撥打手機與甲○○，二人
對話談論甲○○亟需用錢，而吳聖德拒絕匯款予伊，甲○○罵三
字經，並數度說怎麼辦，吳聖德雖有「回國之後，星期五、六，
差不多星期日跟我走，坐漁船去海釣」之語，並問甲○○會不會
釣魚，甲○○答稱「會啊，我怎麼不會釣魚……我沒有海釣工具
」，吳聖德稱已幫其準備好，此對話固可認吳聖德安排二人一同
行動，但並看不出被告甲○○知悉吳聖德是要運輸毒品，或同意
參與運輸毒品，本件並無證據證明甲○○與吳聖德事先謀議運輸
毒品，而吳聖德於九十二年三月十七日下午五時九分許，在「船
老大餐廳」停車場內等候江阿田折返時，撥打電話予甲○○，甲
○○乃稱「我在這裡等的你娘的，煩惱的要死」，並未說「我在
這等的非常怕」，二審判決援引更正前錯誤之譯文作為認定甲○
○犯罪之主要證據，顯違證據法則。綜上所述，二審判決有適用
法則不當及不適用法則之違法。被告上訴三審，貴院未察，竟維
持二審之違法判決，亦有適用法則不當及不適用法則之違法。案
經確定，且於被告不利，爰依刑事訴訟法第四百四十一條、第四
百四十三條提起非常上訴，以資糾正。」等語。
本院按：非常上訴審，旨在糾正法律上之錯誤，藉以統一法令之
適用，不涉及事實認定問題，倘非常上訴理由係對卷宗內同一證
據資料之判斷持與原判決不同之評價，而憑持己見認為原判決認
定事實不當或與證據法則有違，自與非常上訴審係以統一法令適
用之本旨不合。再證據之取捨與事實之認定，為事實審法院之職
權，倘其採證認事並不違背經驗法則及論理法則，即不容任意指
為違法。本件原判決維持第二審判決以被告甲○○夥同吳聖德、
江阿田（二人均經判處無期徒刑確定）等人，於九十二年三月十
七日有運輸第一級毒品海洛因之犯行，論處被告共同運輸第一級
毒品罪刑（判處無期徒刑，褫奪公權終身）之判決，駁回其在終
審之上訴，係依憑被告於法務部調查局高雄市調查處（下稱調查
局）之供詞、同案被告吳聖德、江阿田、證人劉建軍分別於調查
局及偵審之證詞，參諸相關毒品鑑定通知書、通訊監察譯文，暨
查扣之毒品海洛因等證據資料，佐以被告陪同吳聖德勘查「船老
大餐廳」地形，並以自身名義承租廂型車供吳聖德使用，再載同
吳聖德領取新台幣二十萬元現款及取車，復與吳聖德二度前往該
餐廳，於吳聖德等待江阿田送貨（毒品）之際，亦在附近等候；
另稽以卷附通訊監察資料，吳聖德於等待江阿田折返期間與被告
談話內容以觀，被告知悉吳聖德於該餐廳停車場等候，有被查獲
之風險，衡諸其二人為深交，及被告全程參與吳聖德所涉不法行
為，顯見被告知情吳聖德從事運輸海洛因行為，並共同為之等情
，已敘述其所憑之證據及論斷之理由，並以被告否認犯罪及所為
辯解為卸責之詞，不足採信，在理由內詳加指駁，併說明被告之
上訴尚無足取之理由。所為論斷及說明無違經驗法則與論理法則
，自不能任意指為違背法令。原判決維持第二審依上開證據論處
被告共同運輸毒品之犯行，即無不合，非常上訴意旨，就相同採
證認事之事項，以主觀之臆測為相異之評價，徒憑己見認原判決
採證認事違背經驗法則，洵非有據。至稽之卷證，第二審判決將
卷附通訊監察譯文中，被告與吳聖德通聯「我在這裡等得你娘的
，煩惱的要死」之內容（見偵查卷第二五七頁），誤引為「我在
這等的非常怕，煩惱的要死」（同上卷第二四六頁）等情，原判
決未予糾正，固非允洽，惟縱使除去該不符部分，亦與原判決認
定被告知情吳聖德於該停車場等候，有被查獲風險等旨為相同之
評價，且綜合卷內其他相關證據，仍應為同一犯罪事實之認定，
且既已說明係等待江阿田載送毒品期間之對話，縱所載時間未符
，無礙其有該通話內容之事實，原判決上揭瑕疵，並不足以影響
判決之結果，非常上訴執以指摘，難認為有理由，應予駁回。
據上論結，應依刑事訴訟法第四百四十六條，判決如主文。
中    華    民    國  九十九  年    七    月  二十二  日
                      最高法院刑事第十一庭
                          審判長法官  石  木  欽
                                法官  洪  佳  濱
                                法官  韓  金  秀
                                法官  段  景  榕
                                法官  周  煙  平
本件正本證明與原本無異
                                      書  記  官
中    華    民    國  九十九  年    七    月  二十八  日
                                                      K

司法院資訊處製作；財團法人民間司法改革基金會備份。
